【裁判字號】    92,交聲,270
【裁判日期】    920627
【裁判案由】    聲明異議
【裁判全文】
臺灣高雄地方法院交通事件裁定
    原處分機關  高雄市政府
    異  議  人  甲○○
    即受處分人
右列受處分人因違反道路交通管理處罰條例案件，對於高雄市政府民國九十二年六月
五日所為之處分（原處分：高市府交裁字第三二─Ｎ00000000號），聲明異
議，本院裁定如左：
    主  文
原處分均撤銷。
甲○○不罰。
    理  由
一、原處分機關係以異議人即受處分人甲○○，於民國九十二年五月十九日十時五十
    分許，在高雄縣林園鄉○○路與潭頭路口，駕駛車牌號碼ＸＮＹ─三０七號重型
    機車，因未戴安全帽及拒絕停車接受稽查而逃逸，依道路交通管理處罰條例第三
    十一條第六項、第六十條第一項，分別裁罰，共裁處新台幣（下同）三千五百元
    等語。
二、本件異議人甲○○堅決否認有上開違規行為，辯稱：伊當日並無騎乘機車駛至違
    規地點，亦未出借機車，不可能有違規情事等語。
三、按機器腳踏車駕駛人及附載座人，未戴安全帽者，處駕駛人新臺幣五百元罰鍰；
    又汽車駕駛人，駕駛汽車有違反本條例之行，經交通勤務警察或依法令執行交通
    稽查任務人員制止時，不聽制止或拒絕停車接受稽查而逃逸者，處新臺幣三千元
    以上六千元以下之罰鍰，道路交通管理處罰條例第三十一條第六項、第六十條第
    一項分別定有明文。又道路交通管理處罰條例之立法目的乃為加強道路交通管理
    ，維護交通秩序，確保交通安全，其本質在維持行政上之秩序，達成國家維持交
    通秩序之行政目的，因而，對於違反本條例所規定行政上義務之行為人科以制裁
    ，其性質上屬於行政罰，準此，其處罰對象必限於違反行政上義務之人，倘非違
    反行政上義務之行為人，則無受行政罰之理由。又按上開法條之構成要件均明定
    處罰之對象須為汽車（含機器腳踏車）駕駛人，從而，倘非汽車駕駛人，自非本
    條處罰之對象。再依同條例第八十五條第三項規定，本條例關於車輛駕駛人之處
    罰，如應歸責於車輛所有人者，處罰車輛所有人，然依該上開條例之規定乃在對
    駕駛汽車之人（及其附載之人）未戴安全帽、不聽從交通勤務警察或依法令執行
    交通稽查任務人員之制止或拒絕停車接受稽查而逃逸者，施以制裁，其應歸責者
    乃汽車駕駛人，並非可歸責於車輛所有人甚明，自無依該條例第八十五條第三項
    規定處罰車輛所有人之餘地。
四、經查：本件違規事件舉發之單位即高雄縣警察局林園分局於九十二年六月二日高
    林警裁字第０九二０００六一八五號函，明白表示案發當時駕駛車牌號碼ＸＮＹ
    ─三０七號係一名男騎士，身穿橘色長袖上衣乙節，有上開書函一紙卷可稽，復
    經證人洪信福即當時取締員警到庭證稱：「：：：當時我們於該路口盤查，發現
    有一台機車，有二人騎乘，都沒有戴安全帽，駕駛是男性，後載長髮女性。我們
    鳴笛攔查，但是他們沒有接受盤查，往林園方向快速騎走，我與我們副所長，當
    時有把該車的車牌記下，當時他離我們的距離很近，所以有記下車牌」等語綦詳
    （見本院九十二年六月二十六日訊問筆錄），核與聲明異議人甲○○係一名女性
    ，依所陳未在前開時地，騎乘上開機車為本件違規行為之辯詞自應屬真實，是本
    件駕駛該機車違規之人並非本件異議人甚明。揆諸前揭規定，既難認異議人有原
    處分意旨所載之前開違規行為，原處分機關不察，逕對異議人為前開裁罰，即難
    認為有理由，應認本件異議為有理由，自應由本院將原處分機關之處分均撤銷，
    諭知異議人不罰，以資適法。
據上論斷，應依道路交通案件處理法第二十條，裁定如主文。
中      華      民    國    九十二    年      六      月    二十七    日
                                      臺灣高雄地方法院交通法庭
                                          法  官    張  茹  棻
右正本證明與原本無異。
如不服本裁定，應於裁定送達後五日內，向本院提出抗告狀。
                                          書記官    李  忠  霖
中      華      民      國    九十二    年      六      月    二十七    日


司法院資訊處製作；財團法人民間司法改革基金會備份。
